臺灣臺北地方法院民事判決　　　　　　100年度再簡上字第2號
上　訴　人　呂穆德
訴訟代理人　呂理正
被上訴人　　國泰世華商業銀行股份有限公司
法定代理人　汪國華
訴訟代理人　馮佳慧
上列當事人間請求再審之訴事件，上訴人對於民國100年2月8日
本院臺北簡易庭100年度北再簡字第2號判決提起上訴，本院於民
國100年11月22日言詞辯論終結，判決如下：
    主  文
上訴駁回。
第二審訴訟費用由上訴人負擔。
    事實及理由
壹、程序方面：
    按於第二審為訴之變更或追加，非經他造同意，不得為之，
    但請求之基礎事實同一者，不在此限，民事訴訟法第436條
    之1第3項、第446條第1項但書、第255條第1項第2款分別定
    有明文。上訴人原審以原確定判決有民事訴訟法第496條第1
    項第13款之再審事由提起再審之訴，嗣於第二審程序變更為
    原確定判決有民事訴訟法第496條第1項第6款之再審事由，
    被上訴人不同意其所為訴之變更，而民事訴訟法第496條第
    1項第6款與第13款再審事由之基礎事實不同，所為訴之變更
    ，不應准許。
貳、實體方面：
一、上訴人起訴主張：民國98年12月7日之本院98年度北簡字第
    33155號民事判決（下稱原確定判決），命上訴人償還被上
    訴人新臺幣（下同）16萬4,645元，及其中14萬6,907元自91
    年5月3日起至清償日止，按週年利率19.7%計算之利息。然
    前審開庭審理通知上訴人均未收至，直至臺灣桃園地方法院
    98 年司執字第46790號返還不當得利執行事件，於99年12月
    13 日送達分配表，並於同年月15日閱卷後，上訴人始知悉
    部分利息已罹於民法第126條所定之5年消滅時效，審爰依民
    事訴訟法第496條第1項第13款規定提起再審之訴。
二、被上訴人則以：上訴人於第一審程序中僅以本案有民事訴訟
    法第496條第1項第13款事由提起再審，惟受敗訴後，復將同
    法條項第6款再審事由作為上訴理由，依同法第446條第1項
    及第447條第1項規定，被上訴人不同意上訴人訴訟標的之變
    更或提出新攻擊防禦方法，故上訴人主張應不予准許。又上
    訴人既已自承於99年12月13日收受原分配表，並於同年月15
    日閱卷後知悉再審事由，則上訴人至遲應於知悉後30日內即
    100年1月15日前以該再審事由提起再審之訴，然上訴人至同
    年5月4日始提出民事上訴理由狀，以民事訴訟法第496條第1
    項第6款作為再審理由，顯已逾30日之不變期間。
三、原審以上訴人之訴顯無理由而駁回上訴人再審之訴，上訴人
    對於原審判決不服，提起上訴，並為上訴聲明：(一)原判決
    廢棄。(二)原確定判決關於命上訴人給付14萬6,907元自91
    年5月3日起93年10月25日止，按週年利率19.7%計算之利息
    及訴訟費用暨假執行宣告均廢棄。(三)前開廢棄部分，被上
    訴人於原審之訴駁回。被上訴人則答辯聲明：上訴駁回。
四、按再審之訴顯無再審理由者，得不經言詞辯論，以判決駁回
    之，民事訴訟法第502條第2項定有明文。次按民事訴訟法第
    496條第1項第13款所謂發見未經斟酌之證物者，係指該項證
    物在前訴訟程序中即已存在，而當事人不知其存在或不能予
    以使用，現始發現或得使用者而言，並以如經斟酌可受較有
    利益之裁判者為限。但在判決前如已主張其事由或已提出其
    證物者，則不得更據以提起再審之訴（最高法院62年判字第
    579號判例要旨可資參照）。上訴人起訴主張部分利息時效
    抗辯，係屬於原確定判決言詞辯論終結前即可主張之抗辯權
    ，非屬發現新證物，並不該當民事訴訟法第496條第1項第13
    款之再審事由。至於上訴人於起訴狀所附之證據，僅係表明
    未逾再審不變期間之證明，並無提出其他證物供參，故上訴
    人並未具體表明有何未經斟酌之證物。上訴人未能證明原確
    定判決有何民事訴訟法第496條第1項第13款規定之再審事由
    存在，執以提起本件再審之訴，顯屬無據。
五、綜上所述，上訴人於第二審所為訴之變更不合法，不應准許
    。且上訴人主張原確定判決有民事訴訟法第496條第1項第13
    款再審事由，因上訴人於民事再審狀僅表明為時效抗辯，並
    未表明關於有何新證物，復未提出之，再審之訴顯無理由，
    原審所為上訴人敗訴之判決，核無不合，上訴意旨指摘原判
    決不當，聲明廢棄改判，為無理由，應予駁回其上訴。
六、據上論結，本件上訴無理由，依民事訴訟法第436條之1第3
    項、第449條第1項、第78條，判決如主文。
中    華    民    國    100    年    12    月    6    日
                  民事第三庭   審判長法  官  郭美杏
                                     法  官  林芳華
                                     法  官  趙雪瑛
以上正本係照原本作成。
本件不得上訴。
中    華    民    國   100    年    12    月    7     日
                                     書記官  廖素芳